臺灣苗栗地方法院刑事判決　　　　　　　100年度易字第491號
公　訴　人　臺灣苗栗地方法院檢察署檢察官
被　　　告　葉紹文
　　　　　　葉文祥
上列被告因竊盜案件，經檢察官提起公訴（100 年度偵字第2355
號），本院判決如下：
    主  文
葉紹文共同犯竊盜罪，累犯，處有期徒刑陸月，如易科罰金，以
新臺幣壹仟元折算壹日。
葉文祥共同犯竊盜罪，累犯，處有期徒刑伍月，如易科罰金，以
新臺幣壹仟元折算壹日。
    事  實
一、葉紹文前於民國98年間因公共危險案件，經臺灣臺中地方法
    院於98年2 月26日以98年度豐交簡字第146 號判決判處有期
    徒刑4 月確定在案。其於98年5 月5 日入監執行，復於98年
    9 月4 日縮刑期滿，隔日因徒刑執行完畢出監；葉文祥前因
    妨害自由及恐嚇取財案件，各經法院判處有期徒刑1 年6 月
    、8 月，嗣減刑並合併定執行刑為1 年1 月確定在案。其於
    95 年6月15日入監執行，復於96年7 月17日縮刑期滿執行完
    畢出監。
二、詎葉紹文、葉文祥猶不知悔改，二人共同基於意圖為自己及
    他人不法所有之犯意聯絡，於100 年4 月21日下午3 時許，
    在苗栗縣三義鄉雙湖村9 鄰13號後方之空屋處，共同徒手搬
    運邱玉榮所有供雕刻用之平板木材共47塊至葉文祥所駕駛之
    車牌號碼為LU-4972 號自用小貨車，得手後置於葉文祥駕駛
    使用之LU-4972 號自用小貨車上；迨同日下午4 時20分許，
    葉文祥駕駛上開車輛搭載葉紹文，行經苗栗縣三義鄉○○村
    ○○路台灣藝術博物館前，為警攔檢查獲，並當場扣得上開
    木材（已發還邱玉榮）。
三、案經苗栗縣警察局苗栗分局報請臺灣苗栗地方法院檢察署檢
    察官偵查起訴。
    理  由
壹、程序部分：
一、按被告以外之人於偵查中向檢察官所為之陳述，除顯有不可
    信之情況者外，得為證據，刑事訴訟法第159 條之1 第2 項
    定有明文，而該條之立法理由係認被告以外之人（包括證人
    、鑑定人、告訴人、被害人及共同被告等）之陳述如在法官
    面前為之，因其任意陳述之信用性係在已受確定保障之情況
    下所為，自得作為證據。而現階段刑事訴訟法規定檢察官代
    表國家偵查犯罪、實施公訴，依法其有訊問被告、證人及鑑
    定人之權，證人、鑑定人且須具結，而實務運作時，檢察官
    偵查中向被告以外之人所取得之陳述，原則上均能遵守法律
    規定，不致違法取供，其可信度極高，職是，被告以外之人
    前於偵查中已具結而為證述，除反對該項供述得具有證據能
    力之一方，已釋明「顯有不可信之情況」之理由外，即不宜
    遽指該證人於偵查中之陳述不具證據能力。本件證人邱玉榮
    、吳家霖、陳振宏於偵查中在檢察官前所為陳述，已經依法
    具結，另被告葉紹文、葉文祥復未曾提及檢察官在偵查時有
    何不法取供致證人證詞顯不可信之情事，是其等於偵查中之
    證述，自得採為本件證據。
二、被告葉紹文所為之自白陳述，並非出於強暴、脅迫、利誘、
    詐欺、疲勞訊問或其他不正之方法，迄本案言詞辯論終結前
    ，亦未據被告提出違法取供或其他不可信之抗辯，堪認應係
    出於其自由意志所為，本院復參核其他證據資料，信與事實
    相符，依刑事訴訟法第156 條第1 項規定，認有證據能力。
三、按被告以外之人於審判外之言詞或書面陳述，除法律有規定
    者外，不得作為證據，刑事訴訟法第159 條固定有明文。惟
    被告以外之人於審判外之陳述，雖不符同法第159 條之1 至
    之4 規定，而經當事人於審判程序同意作為證據，法院審酌
    該言詞陳述或書面陳述作成時之情況，認為適當者，亦得為
    證據；又當事人、代理人或辯護人於法院調查證據時，知有
    第159 條第1 項不得為證據之情形，而未於言詞辯論終結前
    聲明異議者，視為有前項之同意，同法第159 條之5 亦定有
    明文。其立法意旨在於傳聞證據未經當事人之反對詰問予以
    核實，原則上先予排除，惟若當事人已放棄詰問或未聲明異
    議，基於證據資料愈豐富，愈有助於真實發現之理念，且強
    化言詞辯論原則，法院自可承認該傳聞證據例外擁有證據能
    力。經查：本判決所引用之下列非供述證據，性質上均屬傳
    聞證據，惟檢察官及被告葉紹文、葉文祥於本院審理中調查
    證據時，知有刑事訴訟法第159 條第1 項不得為證據之情形
    ，未於言詞辯論終結前聲明異議，且本院審酌上開言詞陳述
    作成時之客觀情況並無不當，並無不宜作為證據之情事，則
    依刑事訴訟法第159 條之5 之規定，認均具有證據能力。
貳、實體部分：
一、訊據被告葉紹文對於上開犯罪事實於本院審理時坦承不諱，
    核與證人邱玉榮、吳家霖、陳振宏於警詢、偵查中證述之情
    節相符，而證人邱玉榮、吳家霖、陳振宏與被告葉紹文素不
    相識，亦無任何怨隙，衡情證人邱玉榮、吳家霖、陳振宏應
    無設詞攀誣，或虛構事實以陷害被告葉紹文之理，況其等到
    庭具結作證，更係以刑事責任擔保其證言之真實性；且有苗
    栗縣警察局苗栗分局職務報告、贓物認領保管單各1 份及現
    場照片7 張在卷可稽；故證人邱玉榮、吳家霖、陳振宏前開
    證述內容，經核尚無不可採信之處。是足認被告葉紹文上開
    自白與事實相符，被告葉紹文上開竊盜犯行，洵堪認定，應
    予以依法論科。
二、訊據被告葉文祥固不否認有於上開時間，駕駛上開自用小貨
    車，與被告葉紹文共同前往苗栗縣三義鄉雙湖村9 鄰13號後
    方之空屋處，二人共同徒手搬運邱玉榮所有供雕刻用之平板
    木材共47塊至被告葉文祥所駕駛之車牌號碼為LU-4972 號自
    用小貨車上，惟矢口否認有何共同竊盜犯行，並辯稱：其係
    因為被告葉紹文要求其前往幫忙載運木材，並不知情，被告
    葉紹文說有事情他會負責等語（見本院卷第27至28頁）。
三、經查：
  (一)被告葉文祥偵查中自承：「葉紹文要我幫他載運，本來要載
    運到我工廠置放，但我說不要，後來木材都放在我車上就被
    警方攔檢」、「（你有無問葉紹文該木材能否載運？）他有
    說一個親戚說可以搬，但該位親戚我不認識」、「不認識大
    林古」、「葉紹文住在我的工廠，他沒有其他地方可以住」
    、「（既然葉紹文唯一的住處就是你的工廠，為何他人送他
    的木頭，你不願意讓他放在你的工廠內？）因為連三義地區
    ○○○○○道，他喝了酒會到處亂載東西，我怕那些木材來
    路不明，所以我不同意木材放在我工廠內」等語（見偵查卷
    宗第63至64頁）；復於本院審理時自承：被告葉紹文跟其保
    證沒有事情，有事情他處理等語（見本院卷第27頁背面）；
    是依據被告葉文祥上開供述，其就上開木材47塊之來源早有
    懷疑，且其認為被告葉紹文常常酒後到處亂載運他人東西，
    亦不認識「大林古」，其應係因為被告葉紹文說會自己負擔
    刑事責任，故共同前往搬運木材之事實，應堪信實。
  (二)復參之被告葉紹文、葉文祥所前往之證人邱玉榮位於苗栗縣
    三義鄉雙湖村9 鄰13號後方空屋，該屋有設置屋頂、四邊鐵
    皮，亦可遮風避雨，顯非荒郊野外，且上開木材47塊，亦係
    放置該屋內，並非隨意丟棄路邊，此有現場照片6 張附卷足
    憑（見偵查卷宗第38至40頁）；則依據上開客觀環境，該木
    材顯然並非無人所有，而被告葉文祥為65年11月14日出生之
    成年人，教育程度為高中肄業（見本院卷第60頁），其為智
    識正常之成年人，衡情被告葉文祥對於上開客觀情形均可正
    常判斷才是。故被告葉文祥辯稱：其並不知道木材來源不明
    云云，並無可信。
  (三)此外，上開犯罪事實，核與證人邱玉榮、吳家霖、陳振宏於
    警詢、偵查中證述之情節相符，而證人邱玉榮、吳家霖、陳
    振宏與被告葉紹文素不相識，亦無任何怨隙，衡情證人邱玉
    榮、吳家霖、陳振宏應無設詞攀誣，或虛構事實以陷害被告
    葉文祥之理，況其等到庭具結作證，更係以刑事責任擔保其
    證言之真實性；且有苗栗縣警察局苗栗分局職務報告、贓物
    認領保管單各1 份及現場照片7 張在卷可稽；故證人邱玉榮
    、吳家霖、陳振宏前開證述內容，經核尚無不可採信之處。
  (四)至證人即同案被告葉紹文於本院審理時到庭具結證稱：其要
    求被告葉文祥幫忙去載運木材時，僅有告知被告葉文祥木材
    是「大林古」叫其去載，保證被告葉文祥沒有事情等語（見
    本院卷第49頁背面）；證人葉紹文與被告葉文祥為兄弟關係
    ，亦無任何怨隙，衡情證人葉紹文應無設詞攀誣，或虛構事
    實以陷害被告葉文祥之理，況其到庭具結作證，更係以刑事
    責任擔保其證言之真實性，故證人葉紹文前開證述內容，經
    核尚無不可採信之處。故依據證人葉紹文上開證述，加上被
    告葉文祥前開自承其並不認識「大林古」這個親戚等語，即
    可得知被告葉文祥應已有認知被告葉紹文要求其前往共同載
    運之上開木材來源不明，極有可能觸犯刑法之竊盜犯行，被
    告葉紹文才需要提及其保證被告葉文祥不會有事情，另事後
    被告葉文祥亦不同意將上開木材載運至其工廠乙節，亦足以
    佐證；故被告葉文祥一再辯稱：其並不知道上開木材47塊之
    來源不明云云，並無可信。另證人葉紹文於本院審理時雖又
    證稱其係將木材先從空屋搬出屋外，再前往要求被告葉文祥
    駕車前往空屋，在路邊搬運木材，惟被告葉紹文、葉文祥於
    警詢、偵查及本院準備程序時，均未提出此部份辯稱，且被
    告葉紹文亦無需冒著木材先行遭他人竊取，或者遭木材所有
    人或鄰居發現竊盜犯行之風險，而先將木材搬運至屋外之必
    要，故證人葉紹文此部份證述，應係事後故意維護被告葉文
    祥之詞，尚無可信。
  (五)綜上所述，被告葉紹文、葉文祥基於意圖為自己及他人不法
    所有之犯意，共同徒手搬運邱玉榮所有供雕刻用之平板木材
    共47塊至被告葉文祥所駕駛前開自用小貨車之犯行，事證明
    確，洵堪認定。被告葉紹文、葉文祥上開竊盜犯行，應予以
    依法論科。
三、核被告葉紹文、葉文祥所為，係犯刑法第320 條第1 項之普
    通竊盜罪。被告葉紹文、葉文祥間，就上開竊盜之犯行，有
    犯意聯絡、行為分擔，應論以共同正犯。被告葉紹文、葉文
    祥有事實欄所載論罪科刑執行之情形，此有臺灣苗栗地方法
    院檢察署刑案資料查註紀錄表及臺灣高等法院被告前案紀錄
    表各1 份在卷可查，其受有期徒刑執行完畢後，5 年之內故
    意再犯有期徒刑以上刑之本罪，為累犯，應各依刑法第47條
    第1 項規定加重其刑。
四、爰審酌被告葉紹文、葉文祥正值青壯之年，不思以正途謀生
    ，猶因不勞而獲之心態，竊取他人之物，侵害他人財產安全
    ，行為實不足取，被告葉紹文為犯罪主謀，被告葉文祥係受
    被告葉紹文之要求而前往，其犯罪情節較為輕微，惟兼念及
    被告葉紹文、葉文祥之竊盜手段尚屬和平，被告葉紹文犯後
    始終坦承犯行，態度良好；被告葉文祥迄今未見絲毫悔意，
    犯罪手段、目的、犯罪所得不高等一切情狀，分別量處如主
    文所示之刑；又審酌其等年齡、職業、收入、社會地位等節
    ，並各諭知易科罰金之折算標準，以資儆懲。
五、據上論斷，應依刑事訴訟法第299 條第1 項前段，刑法第32
    0 條第1 項、第28條、第47條第1 項、第41條第1 項前段，
    刑法施行法第1 條之1 ，判決如主文。
本案經檢察官黃明正到庭執行職務。
中    華    民    國   100    年    8     月    31    日
                  刑事第三庭  法  官  許蓓雯
以上正本證明與原本無異。
如不服本判決應於收受判決後10日內向本院提出上訴書狀，並應
敘述具體理由。其未敘述上訴理由者，應於上訴期間屆滿後20日
內向本院補提理由書( 均須按他造當事人之人數附繕本) 「切勿
逕送上級法院」。告訴人或被害人如對本判決不服者，應具備理
由請求檢察官上訴，其上訴期間之計算係以檢察官收受判決正本
之日期為準。
                              書記官  徐一夫
中    華    民    國   100    年    8     月    31    日
附錄本判決論罪科刑法條全文
中華民國刑法第320條第1項
意圖為自己或第三人不法之所有，而竊取他人之動產者，為竊盜
罪，處5  年以下有期徒刑、拘役或 5 百元以下罰金。